臺灣臺中地方法院交通事件裁定　　　 100年度交聲字第1050號
原處分機關　交通部公路總局臺中區監理所
異　議　人　梁家菁
即受處分人
上列異議人因違反道路交通管理處罰條例案件，對於交通部公路
總局臺中區監理所民國100年2月17日所為之處分（中監違字第裁
60-GE0000000號裁決書），聲明異議，本院裁定如下：
    主    文
異議駁回。
    理    由
一、原處分機關即交通部公路總局臺中區監理所（下稱原處分機
    關）係以：異議人即受處分人梁家菁（下稱受處分人）於民
    國 98年11月6日3時50分許，駕駛車號6970-KB號自用小客車
    ，行經臺中市○○區○○街 289號前，因「汽車駕駛人酒精
    濃度超過規定標準（酒測值達0.57MG/L《無駕駛執照》）」
    之違規，經臺中市警察局第四分局大墩派出所，以中市警交
    字第 GE0000000號舉發違反道路交通管理事件通知單舉發。
    嗣經原處分機關於100年2月17日，以中監違字第裁60-GE000
    0000號裁決書，依違反道路交通管理處罰條例第 35條第1項
    第1款規定，處罰鍰新臺幣（下同）4萬9500元，自100年2月
    17日（裁決日）起 1年內不得考領駕駛執照，並施以道路交
    通安全講習等語。
二、聲明異議意旨略以：受處分人被測得酒精濃度為0.57MG/L，
    在正負0.02以內，是否可以減少罰鍰，或改用其他勞動服務
    、分期等方式為之，請體恤受處分人之家計已經無法負擔龐
    大之罰鍰，爰請求撤銷原處分等語。
三、按受處分人，不服道路交通管理處罰條例第 8條主管機關所
    為之處罰，得於接到裁決書之翌日起20日內，向管轄之地方
    法院聲明異議；又交通法庭認聲明異議不合法律上之程式或
    其異議權已經喪失者，應以裁定駁回之，但其不合法律上之
    程式可補正者，應先定期命為補正，逾期不補正者，即予駁
    回，道路交通管理處罰條例第87條第1 項及道路交通事件處
    理辦法第17條分別定有明文。次按道路交通事件處理辦法第
    11條規定：依本條例第87條規定向法院聲明異議之期間，自
    裁決送達之翌日起算，並得依法扣除在途期間及聲請回復原
    狀。而上開在途期間，如當事人非居住於處罰機關所在之鄉
    、鎮、市，且非居住於受理聲明異議案件法院之管轄區域者
    ，按其居住地地方法院管轄區域內之在途期間日數，再加受
    理聲明異議案件法院管轄區域之在途期間日數，扣除在途期
    間，法院訴訟當事人在途期間標準第 4條第1項第3款亦規定
    甚明。再按處理違反道路交通管理事件，有關文書送達之程
    序，依行政程序法之規定，違反道路交通管理事件統一裁罰
    基準及處理細則第 5條定有明文。而送達，於應受送達人之
    住居所、事務所或營業所為之。但在行政機關辦公處所或他
    處會晤應受送達人時，得於會晤處所為之。應受送達人有就
    業處所者，亦得向該處所為送達；於應送達處所不獲會晤應
    受送達人時，得將文書付與有辨別事理能力之同居人、受雇
    人或應送達處所之接收郵件人員。應受送達人或其同居人、
    受雇人、接收郵件人員無正當理由拒絕收領文書時，得將文
    書留置於應送達處所，以為送達；送達，不能依前 2條規定
    為之者，得將文書寄存送達地之地方自治或警察機關，並作
    送達通知書兩份， 1份黏貼於應受送達人住居所、事務所、
    營業所或其就業處所門首，另 1份交由鄰居轉交或置於該送
    達處所信箱或其他適當位置，以為送達。前項情形，由郵政
    機關為送達者，得將文書寄存於送達地之郵政機關。寄存機
    關自收受寄存文書之日起，應保存 3個月，行政程序法第72
    條第1項、第2項、第73條第1項、第3項、第74條分別訂有明
    文。末按行政程序法第74條關於寄存送達之規定，並未如民
    事訴訟法第138條第2項另定送達生效之時點，且在交通監理
    機關送達該機關文書之階段，並無道路交通管理處罰條例第
    89條所稱「準用刑事訴訟法之規定」之適用，則交通監理機
    關裁決之送達於何時發生效力，自應僅依行政程序法第74條
    規定以為判斷，要無準用或類推適用民事訴訟法第138條第2
    項規定之餘地，而駕駛人因交通違規事件，經監理站依道路
    交通管理處罰條例裁處罰鍰之裁決書，其性質係屬於處理違
    反「道路交通管理事件」之行政文書，尚未達法院依道路交
    通事件處理辦法第 2條所稱「聲明異議之案件」之交通案件
    的程度，自亦不適用道路交通管理處罰條例第89條前段所指
    之法院受理「交通事件」準用刑事訴訟法之規定，從而，有
    關裁決書送達之程序，自應依違反道路交通管理事件統一裁
    罰基準及處理細則第 5條之規定，即適用行政程序法有關文
    書送達之規定，亦即依行政程序法第74條第1項、第2項規定
    所為之寄存送達，並未準用民事訴訟法第138條第2項規定，
    自應於寄存送達當日即生送達之效力（臺灣高等法院暨所屬
    法院97年法律座談會刑事類提案第42、43號研討結果參照）
    。
四、經查，本件受處分人自95年7月7日起，設籍於臺南市○區○
    ○路2段3巷61號，此有個人戶籍資料（完整姓名）查詢結果
    附卷可稽，本件原處分機關上開裁決書，於100年2月17日作
    成後，委由郵政機關送達至受處分人之前揭戶籍地，因未會
    晤受處分人本人，亦無受領文書之同居人、受雇人或應送達
    處所接收郵件人員，即於100年2月23日將該裁決書寄存在送
    達地之臺南市金華郵局，並作送達通知書2份，1份黏貼於應
    受送達人住居所門首，另 1份置於該送達處所信箱內，以為
    送達，此有上開裁決書暨送達證書回證各 1紙在卷可稽，是
    前開裁決書已合法寄存送達，縱應受送達人實際上未領取郵
    件，惟此仍不影響該裁決書於100年2月23日發生之送達效力
    。又受處分人居住在臺南市，與原處分機關即交通部公路總
    局臺中區監理所之所在地臺中市，並非同一鄉、鎮、市，且
    受處分人居住地亦非在本院轄區域內，依規定自應扣除在途
    期間為 5日（3日加2日）。是以，受處分人之聲明異議期間
    應自該裁決書送達之翌日，即100年2月24日起算20日扣除在
    途期間 5日，至100年3月20日屆滿，惟因100年3月20日為星
    期日，依民法第122條規定，以次日即 100年3月21日為異議
    期間屆滿之日，受處分人遲至100年3月24日始具狀聲明異議
    ，有其聲明異議狀上蓋用之交通部公路總局臺中區監理所總
    收文章可按，其異議顯已逾上開法定異議期間而無從補正，
    其異議權已喪失，應予駁回。
五、據上論斷，應依道路交通管理處罰條例第 87條第2項、道路
    交通事件處理辦法第17條，裁定如主文。
中    華    民    國   100    年    4     月    22    日
                  交通法庭  法  官  陳  得  利
上正本證明與原本無異。
如不服本裁定，應於送達後5日內，向本院提出抗告狀。
                            書記官  吳  慕  先
中    華    民    國   100    年    4     月    22    日